【裁判字號】    99,上訴,164
【裁判日期】    990122
【裁判案由】    毒品危害防制條例
【裁判全文】
臺灣高等法院臺中分院刑事判決         99年度上訴字第164號
上  訴  人
即  被  告  甲○○
上列上訴人因違反毒品危害防制條例案件，不服臺灣臺中地方法
院九十八年度訴字第二九七八號中華民國九十八年十二月八日第
一審判決（起訴案號：臺灣臺中地方法院檢察署九十八年度毒偵
字第三０八四號），提起上訴，本院判決如下：
    主  文
上訴駁回。
    理  由
一、按依刑事訴訟法第三百五十條、第三百六十一條、第三百六
    十二條、第三百六十七條規定，不服地方法院之第一審判決
    而上訴者，須提出上訴書狀，並應敘述具體理由，為上訴必
    備之程式；其所提出之書狀未敘述上訴理由，或僅曾以言詞
    陳述上訴理由者，均應於上訴期間屆滿後二十日內補提理由
    書於第一審法院。第一審法院經形式審查，認逾期未補提上
    訴理由者，應定期間先命補正；逾期未補正者，為上訴不合
    法律上之程式，應以裁定駁回。倘已提出上訴理由，但所提
    非屬具體理由者，則由第二審法院以上訴不合法律上之程式
    ，判決駁回。而所謂具體理由，必係依據卷內既有訴訟資料
    或提出新事證，指摘或表明第一審判決有何採證認事、用法
    或量刑等足以影響判決本旨之不當或違法，而構成應予撤銷
    之具體事由，始克當之（例如：依憑證據法則具體指出所採
    證據何以不具證據能力，或依憑卷證資料，明確指出所為證
    據證明力之判斷如何違背經驗、論理法則）；倘僅泛言原判
    決認定事實錯誤、違背法令、量刑失之過重或輕縱，而未依
    上揭意旨指出具體事由，或形式上雖已指出具體事由，然該
    事由縱使屬實，亦不足以認為原判決有何不當或違法者（例
    如：對不具有調查必要性之證據，法院未依聲請調查亦未說
    明理由，或援用證據不當，但除去該證據仍應為同一事實之
    認定），皆難謂係具體理由，俾與第二審上訴制度旨在請求
    第二審法院撤銷、變更第一審不當或違法之判決，以實現個
    案救濟之立法目的相契合，並節制濫行上訴（最高法院九十
    七年度臺上字第八九二號刑事判決意旨參照）。
二、經查：本件上訴人即被告甲○○雖於民國九十八年十二月二
    十一日向原審法院具狀提出聲請上訴狀聲明上訴，惟僅表示
    上訴理由容後再補，後則於九十九年一月四日再度向原審法
    院補提出刑事上訴理由，惟其所提出之上訴理由則陳述略稱
    ：聲請人於九十八年七月十六日於地檢署觀護人採尿室採
    尿，採尿檢體呈現嗎啡陽性反應，經法院審理後判處有期徒
    刑一年四月，聲請人於偵查庭所供述之理由，實是因為事發
    突然，因為沒吸毒，但又驗到陽性反應，當時一時情急，在
    未經過求證下所脫口而出的話，懇請鈞長體諒聲請人突然遭
    逢此一變故太緊張所犯之錯。對於未經過求證所說之理由，
    致使地院浪費無謂時間，聲請人實感惶恐，懇請見諒。聲
    請人長期接受地檢觀護人室採尿均正常報到，未曾藉故不到
    ，九十八年七月份就報到採尿三次，但唯獨七月份僅僅只有
    七月十六日一天驗出嗎啡陽性反應，正常人體嗎啡含量為小
    於三００ＮＧ／ＭＬ，聲請人當日驗出嗎啡含量為三七五Ｎ
    Ｇ／ＭＬ，若吸食一次毒品尿液中含量往往高達數千ＮＧ／
    ＭＬ，甚至上萬ＮＧ／ＭＬ，由於此一事件對聲請人影響甚
    鉅，所以非常仔細求證，經由回想確認後，確定於七月十六
    日前五日內曾喝了二瓶感冒藥水，並且經由多方查證，與尋
    求案例後肯定應是喝了感冒藥水所致，懇請明察。地院判
    決書上載明尿液檢體中無可待因成分，但被告卻辯稱喝了可
    待因成份之感冒藥水一事，聲請人曾於地院提出根據維基百
    科全書中登載，可待因經由人體吸收後，是由嗎啡的反應排
    出體外，所以聲請人的尿液中才會有微量的嗎啡反應。聲請
    人於地院提出當時所服用之感冒藥水，一是愛斯達克感冒糖
    漿，其中含有可待因成份，另一種為甘草止咳水，其中含有
    鴉片成份，聲請人驗出嗎啡反應後，多方求證，確定服用感
    冒藥水確實會影響尿液檢驗結果，懇請鈞長函詢法務部法醫
    研究所應可獲得實際的案例與說明。聲請人深知自行報到
    驗到陽性反應之嚴重性，決無可能於吸毒之後，仍主動報到
    採尿，而且九十八年七月份以後，聲請人仍持續報到都為正
    常反應，由此可判斷聲請人於七月份應是不知情的情形下，
    服用藥物導致影響採尿結果。地院委外採驗尿液，聲請人於
    七月十六日留下二份尿液檢體，但於十二月份重驗另份檢體
    ，卻明顯指數不同，七月十六日甲份驗體為三七五ＮＧ／Ｍ
    Ｌ，但乙份卻為三七０ＮＧ／ＭＬ，可見此民間機構之尿液
    檢驗不夠仔細！由於案件單由尿液微量嗎啡反應來判定求處
    有期徒刑一年四月，甚至影響聲請人撤銷緩起訴之處分，這
    對於聲請人之未來與家庭生活都是個鉅大的影響，懇請鈞長
    明察函詢法務部所屬之法醫研究所及其他各地方法院之案例
    ，被告決無於七月十六日前後吸食毒品，請明察還聲請人清
    白！吸食毒品的人是人見人怕，社會觀感最差的一群，由
    於染上毒品，聲請人十多年來與家人都過著苦不堪言的生活
    ！因為政府德政實施替代療法，所以聲請人這一年多來方能
    正常工作，重新做人，重新被家人朋友接受，但此一事件著
    實令聲請人不知所措，不明白為何到處可買到之感冒藥水，
    竟然會含有禁藥成份，含有一級毒品的成份，而且事情發生
    後，一查案例與資料，才知道有很多人發生同樣的情形！一
    個尿液檢體的結果，可能要我背上三年以上刑期（因為緩起
    訴也將撤銷），而且是在未吸毒，安份守法的情形下被求處
    重刑，試問這叫人如何接受，情何以堪！懇請明察，給予聲
    請人一個最公正、公平的審理與判決等語。
三、本院查：
  (一)上訴人即被告因不服地方法院之第一審判決而於九十八年十
    二月二十一日向原審法院具狀提出聲請上訴狀聲明上訴，惟
    僅表示上訴理由容後再補，後則於九十九年一月四日再度向
    原審法院補提出刑事上訴理由，則依刑事訴訟法第三百六十
    一條第二項條文、立法修正理由及上開最高法院判決意旨，
    被告倘已提出上訴理由，但所提非屬具體理由者，則由第二
    審法院以上訴不合法律上之程式，以判決駁回之。至於上訴
    理由是否具體，係屬第二審法院審查範圍，則不在命補正之
    列（參見法院辦理刑事訴訟案件應行注意事項第一百六十二
    點），合先敘明。
  (二)經核上開上訴人所提之上訴理由，要非屬所謂之具體理由【
    即必須依據卷內既有訴訟資料或提出新事證，具體指摘或表
    明第一審判決有何採證認事、用法或量刑等足以影響判決本
    旨之不當或違法，而構成應予撤銷之具體事由，始克當之（
    例如：依憑證據法則具體指出所採證據何以不具證據能力，
    或依憑卷證資料，明確指出所為證據證明力之判斷如何違背
    經驗、論理法則），最高法院九十七年度臺上字第八九二號
    判決意旨參見】，本件上訴人上揭所陳上訴之理由，皆俱未
    依法指摘或表明第一審判決有何採證認事、用法或量刑等足
    以影響判決本旨之不當或違法，而構成應予撤銷之具體事由
    ，且被告上揭上訴理由所指諸情，業經原審法院詳加調查，
    並於判決中詳細載明其認定之依據，並針對被告之抗辯逐一
    加以指駁，是上訴人甲○○就此仍執前詞空言再為形式爭執
    ，亦不足以認定原判決有何不當或違法之處，揆諸上開最高
    法院判決意旨，及依「程序優先於實體」之刑事訴訟法原則
    ，本件上訴自不合法定上訴程式，應予駁回，並不經言詞辯
    論為之。
據上論斷，應依刑事訴訟法第三百六十七條前段、第三百七十二
條，判決如主文。
中    華    民    國    99    年     1    月    22    日
            刑事第九庭    審判長法  官  江  德  千
                                法  官  賴  妙  雲
                                法  官  許  旭  聖
以上正本證明與原本無異。
如不服本判決應於收受送達後10日內向本院提出上訴書狀，其未
敘述上訴之理由者，並得於提起上訴後10日內向本院補提理由書
（均須按他造當事人之人數附繕本）「切勿逕送上級法院」。
                                書記官  紀  美  鈺
中    華    民    國    99    年    1     月    22    日


司法院資訊處製作；財團法人民間司法改革基金會備份。
